臺灣臺中地方法院交通事件裁定　　　 100年度交聲字第1509號
原處分機關　交通部公路總局臺中區監理所臺中市監理站
異　議　人
即受處分人　王天佑
上列異議人即受處分人因違反道路交通管理處罰條例案件，對於
交通部公路總局臺中區監理所臺中市監理站民國100年5月16日所
為之處分（裁監稽違字第裁61-GF0000000號裁決書），聲明異議
，本院裁定如下：
    主    文
異議駁回。
    理    由
一、原處分機關略以：異議人即受處分人（下稱異議人）王天佑
    於民國100年4月7日上午8時47分許，騎乘車牌號碼G5V-091
    號重型機車，行經臺中市○區○○路、陝西路口處，因有闖
    紅燈之違規，而經交通勤務警察制止時，仍不聽制止拒絕停
    車，後於同日時51分許，逃逸至忠太西路64號前遭警方攔下
    ，為臺中市政府警察局第二分局立人派出所警員掣單舉發前
    開2件交通違規。嗣異議人於期限內到案，就拒絕停車接受
    稽查而逃逸之交通違規提出申訴，本站爰依道路交通管理處
    罰條例第60條第1項、第63條第1項（裁決書漏載第1款）規
    定，於100年5月16日以裁監稽違字第61-GF0000000號裁決書
    ，裁處罰鍰新臺幣（下同）3000元，記違規點數1點等語。
二、異議理由略以：異議人承認於上開時間，行經臺中市○區○
    ○路、陝西路口，有闖紅燈之違規。惟並未見任何員警示意
    停車，何來不聽制止、拒絕停車之違規，更不知警員驅車尾
    隨，實無加速逃逸之情。異議人如知有警員在後尾隨並開啟
    警示燈、警報器，一定會配合警員停車受檢。請警員提出開
    啟警示燈、警報器而行車尾隨及異議人拒絕受檢之具體佐證
    ，爰此聲明異議等語。
三、按汽車駕駛人，行經有燈光號誌管制之交岔路口闖紅燈者，
    處1800元以上5400元以下罰鍰；又汽車駕駛人，駕駛汽車有
    違反道路交通管理處罰條例之行為，經交通勤務警察或依法
    令執行交通稽查任務人員制止時，不聽制止或拒絕停車接受
    稽查而逃逸者，除按各該條規定處罰外，處3000元以上6000
    元以下罰鍰，並記違規點數1點，道路交通管理處罰條例第
    53條第1項、第60條第1項及同條例第63條第1項第1款分別定
    有明文。再按交通警員掣單舉發違反道路交通管理處罰條例
    所列之違規事實，本質上為行政處分，係公務員基於職務上
    權力，依法就特定之具體事件所為具公法上效果之單方行政
    行為，基於公務員為公法上行為具有公信力之原則，該行政
    處分當可被推定為有效，其據以依法處分之事實亦應認定為
    正確無誤。另依道路交通管理處罰條例科處行政罰事件，依
    據公法爭議之舉證責任分配法則，固應先由行政機關就其業
    已履踐相關正當法程序，以及人民應受處罰之客觀違反法令
    行為，負證明之責，異議人就行政機關已為相當證明之前開
    事項，若主張欠缺主觀歸責條件或為其他抗辯，亦須就其所
    辯提出反證。惟行政機關對於前開應為舉證事項，非不得以
    執行查察取締勤務人員，依據調查人證之程序，使就親歷事
    實提供不可替代之證明方法，尤於當場舉發交通違規事件，
    鑑於交通違規事實往往驟然而現、稍縱即逝，若硬性要求舉
    發員警不分違規情節，一律必須預留證據，俾便事後提出供
    法院審酌，除有現實技術可行性之困難外，勢將大幅提高交
    通管理之行政成本，並嚴重削弱道路交通管理之行政效能，
    此絕非立法者制定道路交通管理法規之本意，均合先敘明。
四、經查：
(一)異議人王天佑於100年4月7日上午8時47分許，騎乘車牌號碼
    G5V-091號重型機車，行經臺中市○區○○路、陝西路口處
   ，未遵守燈光號誌，闖越紅燈一情，業據異議人坦承不諱，
    並有臺中市政府警察局中市警交字第GF0000000號舉發違反
    道路交通管理事件通知單1份、監視器錄影畫面翻拍照片6張
    在卷可稽，此部分之事實應堪認定。
(二)異議人固以前開情詞置辯，惟異議人因上揭闖紅燈行為，警
    員簡仕峰見狀予以攔停，並示意停車受檢，異議人竟拒絕停
    車接受稽查而逃逸，警員簡仕峰旋騎乘機車在後追趕，並於
    忠太西路64號前攔下異議人，完成舉發等情，業據證人即舉
    發警員簡仕峰到庭具結證稱：伊於100年4月7日穿著警察制
    服，在漢口路三段之漢口飯店附近執行取締惡性交通違規勤
    務，取締闖紅燈部分主要是闖越漢口路三段與陝西路交岔路
    口的號誌。本件情況為當時伊站在漢口飯店前面發現異議人
    在上開路口闖紅燈，伊隨即上前要攔停盤查，伊吹哨子，揮
    動告發單，示意異議人停車。異議人立刻迴轉逆向行駛漢口
    路並轉往太原二街，伊看到異議人轉往太原二街，伊就騎機
    車追趕。伊是沿太原四街行駛，再轉往漢口南一街，並在漢
    口南一街與太原三街口與異議人面對面相遇，伊與異議人相
    遇時，伊按喇叭示意要異議人停車，但異議人沒有理會伊，
    仍轉往太原三街，並直行到太原北路，再走到太原二街口交
    岔路口，復紅燈左轉往忠明五街方向，再沿忠太西路行駛。
    伊緊隨在後，因為當時伊要闖紅燈追趕異議人，所以在太原
    北路與太原二街路口時打開警報器。而伊在過太原南二街與
    忠明五街路口後，因為伊想說如果沒有追上異議人就算了，
    所以將警報器關掉。異議人最後行駛忠太西路，伊即從忠明
    五街轉往忠明六街，而在忠太西路64號前將異議人攔停。伊
    攔停異議人後，告知異議人其闖紅燈違規，要異議人出示證
    件，異議人當時表示沒有帶，伊說沒有帶可以將其帶回警局
    盤查。異議人仍不配合，嗣伊請支援警力過來，支援警力到
    場後，異議人即配合拿出證件給伊，伊要開單時，異議人有
    試圖要拿回證件，但遭到伊的同事勸阻，之後異議人才讓伊
    開單。當日天氣很好，異議人在漢口路與陝西路闖紅燈很明
    顯，因為就異議人1輛機車，伊有親眼看到等語明確（見本
    院卷第23頁反面至第25頁），並庭呈標明違規現場相關路段
    名稱、其與異議人相關位置及其等行車路線之現場繪製圖1
    紙以資佐證。而證人簡仕峰與異議人素不相識，並無恩怨仇
    隙，且其於本院訊問時，復依法具結擔保其證詞之真實性，
    如有虛偽陳述，依法須負偽證刑責，當無刻意設詞誣攀構陷
    異議人之理，是證人親身經歷之事實所為前揭證詞，堪可採
    信，足以作為認定異議人有本件違規行為之依據。準此，異
    議人在漢口路三段與陝西路口闖越紅燈後，見警員簡仕峰於
    上開地點，以吹哨子，揮動告發單方式，示意其停車，異議
    人見狀並未停車，反立刻逆向迴轉逃離，且於漢口南一街與
    太原三街口與警員簡仕峰面對面相遇時，警員簡仕峰復按鳴
    喇叭，示意其停車，其仍置之不理，繼續行駛，警員簡仕峰
    遂在太原北路與太原二街路口，打開警報器，闖紅燈追趕，
    並於忠太西路64號前攔停異議人一情，已堪認定，異議人確
    有經交通勤務警察制止時，仍不聽制止，拒絕停車接受稽查
    而逃逸之違規行為至為明確。
(三)異議人雖辯稱：伊當日行車路線與證人簡仕峰證述路線不同
    ，伊並未在太原三街與漢口南一街與警員相遇云云。然查異
    議人於本院訊問中自承當日確係沿太原三街一路直走，則證
    人證述其有自漢口南一街左轉往太原三街，目擊異議人車輛
    ，並於前開路口相遇，即非無據；且警員沿途追逐攔停異議
    人之際，異議人於行經太原北路與太原二街路口時，係紅燈
    左轉往忠明五街方向行駛，異議人如非係發現後方有警員沿
    途追趕，何須冒生命危險再次貿然闖越紅燈，且警員於行經
    該路口時為追逐異議人闖紅燈而開啟警報器，依一般常理，
    異議人自得聽聞警報器聲響。異議人既已知悉警員上開攔停
    動作，不但未停車，猶為逃逸，可徵異議人確有拒絕停車
    接受稽查而逃逸之故意，甚為灼然。異議人所執前揭辯詞，
    洵不足採。此外，復有臺中市警察局中市警交字第GF000000
    0號舉發違反道路交通管理事件通知單1紙附卷足憑。本件事
    證已臻明確，異議人因闖紅燈違規，經交通勤務警察制止時
    ，仍不聽制止拒絕停車接受稽查而逃逸之違規行為堪以認定
    ，應依法裁罰。又員警舉發各項道路交通違規事由，本不以
    提出採證照片或錄影者為限，倘受限於交通違規事實發生之
    即時性（如闖紅燈之瞬間違規、不服稽查之逃逸行為）、急
    迫性（如駕駛人避免遭取締酒後駕車而改由未飲酒之乘客駕
    駛），而由員警依目視舉證，填製通知單舉發汽車駕駛人交
    通違規事實，亦屬法之所許。而證人簡仕峰業已證稱：當時
    伊是騎機車追趕異議人，沒有行車紀錄器也沒有錄影存證追
    趕過程，伊當日僅攜帶口袋型的錄影機，這個錄影機是開單
    時為確保程序的合法性，才會錄影，伊追趕異議人的當下，
    沒有辦法開啟錄影等語明確。故警員雖未就本件異議人上開
    違規行為錄影存證，尚難以此遽為有利於異議人之認定，附
    此敘明。
五、綜上所述，異議人所執異議理由，均無足採。異議人確有騎
    乘上開重型機車，於前揭時、地，因闖紅燈之違規，經警上
    前攔停制止時，異議人未加理會且拒絕停車接受稽查而逃逸
    之違規事實至為明確。原處分機關就異議人拒絕停車接受稽
    查而逃逸部分，依道路交通管理處罰條例第60條第1項、第
    63條第1項第1款規定，裁處異議人罰鍰3000元，並記違規點
    數1點，核無違誤，異議人此部分之異議自無理由，應予駁
    回。
據上論斷，應依道路交通管理處罰條例第87條第2項，道路交通
事件處理辦法第18條，裁定如主文。
中    華    民    國   100    年    8     月    22    日
                  交通法庭  法  官  林慧欣
以上正本證明與原本無異。
如不服本裁定，應於收受送達後5日內向本院提出抗告狀。（應
附繕本）
                            書記官  鄭淑英
中    華    民    國   100    年    8     月    22    日